# 工作量增加但未再单独签订合同的处理

提问人：gulgdx 时间：2020-07-20 10:09:00
陈老师您好：
A公司从事施工业务，按已发生成本占预计总成本进度作为完工百分比，按完工百分比法确认收入。现有一工施工项目，合同约定了预估工作量和结算单价，并得出了合同总价款，同时约定以双方最终以实际工作量为准结算（单价不变）。公司据此工作量预估了合同总成本。 2017 年年底前，账面工程实际成本发生额已超过预估总成本100 万元。 2018 年 3 月双方进行验收，验收报告显示工作量已大于合同约定的工作量，但双方并未再签订补充合同。
2019 年完成结算，最终结算款超过原合同金额数百万元。由于 2017 年末实际发生成本已超过预算总成本，因此公司在 2017 年末已按合同金额全额确认收入。 2019 年结算完成后确认了差额收入数百万元，无合同成本。
请问： 1 、在 2017 年末，实际发生成本已超过预算总成本，但由于未签订补充协议，是否至少可以在 2017 年末对实际成本超过算成本的金额的 100 万元按 100 万元补充确认收入？
2 、 2018 年验收后，即便没有签补充协议，因合同约定了“双方最终以实际工作量为准结算（单价不变）”，是否可以根据双方验收报告的工作量和原合同工作量单价补充确认剩余部分的销售收入，并冲销 2019 年确认的收入？。
3 、如果合同不是约定以双方实际结算工作量，而是约定：双方实以最终审计结果为准进行最终结算。那么是否至少也可以在 2017 年末对实际成本超过算成本的金额的 100 万元按 100 万元补充确认收入。但在 2018 年时不能调整，需待最终审计结果出来再调整？烦请指导！

回答人：chenyiwei
1 、该事项实际上是对合同变更的会计处理问题。原建造合同准则第八条对合同变更有规定；新准则下则将尚未获得批准的合同变更视同可变对价处理。无论是在新老准则下，要确认合同变更增加部分的收入，都应当对其金额能否可靠计量以及能否收到相应的价款作出合理、谨慎的估计和判断。一般情况下，基于谨慎原则，实务中多数不确认与尚未获得批准的合同变更部分对应的增量收入，但在截至完工时，应将已发生的全部工程成本均结转损益。
2 、 3 、不建议根据事后的发展变化情况来推翻此前作出的、就当时状态和可获得信息而言属于合理的会计估计，即不得滥用“后见之明”。